最  高  行  政  法  院  判  決
109年度年上字第342號
上  訴  人  陳守信（兼附表所示當事人之被選定人）

            林天廷（兼附表所示當事人之被選定人）


共      同
訴訟代理人  梁宵良  律師
被 上訴 人  銓敘部                                  
代  表  人  周志宏              
訴訟代理人  邱德明              
            鄭皓鴻（兼送達代收人）

上列當事人間公務人員退休資遣撫卹法事件，上訴人對於中華民
國109年9月30日臺北高等行政法院107年度年訴字第164號判決，
提起上訴，本院判決如下：
　　主  文
上訴駁回。
上訴審訴訟費用由上訴人負擔。
　　理  由
一、按行政訴訟法第29條第1項及第3項規定：「多數有共同利益
    之人得由其中選定1人至5人為全體起訴或被訴。」「訴訟繫
    屬後經選定或指定當事人者，其他當事人脫離訴訟。」第34
    條規定：「訴訟當事人之選定及其更換、增減，應以文書證
    之。」可知，選定當事人制度係共同訴訟中之多數當事人（
    選定人）將訴訟實施權授與其他當事人中之一人或數人為被
    選定人，使其取得為選定人擔任適格當事人資格之訴訟信託
    行為，被選定人一方面為多數有共同利益人為原告或被告，
    另一方面為自己為原告或被告；選定人在起訴前為選定者，
    其本人實際上並不參與訴訟，訴訟繫屬後經選定當事人者，
    其他當事人則脫離訴訟。惟法院仍應就該有共同利益人全體
    起訴部分全部予以審判，並應於當事人欄表明其為被選定人
    之意旨，且訴訟之結果對未實際參與訴訟或脫離訴訟之選定
    人仍有效力。查蘇慶玲等25人於起訴後選定陳守信、林天廷
    等2人（下稱陳守信等2人）為被選定人，即脫離訴訟，而非
    本件訴訟之當事人，被選定人陳守信等2人所為訴訟行為及
    裁判結果均及於選定人，故被選定人提起上訴，即毋庸再列
    已脫離訴訟之選定人為上訴人，而以被選定人陳守信等2人
    為上訴人即已足。本件上訴狀併列陳守信等2人以外之人為
    上訴人，應係贅列，先予敘明。
二、上訴人陳守信等2人及附表所示之選定人原係公務人員，均
    於107年6月30日前經被上訴人依公務人員退休法（下稱舊法
    ）審定退休生效在案。嗣被上訴人依106年8月9日制定公布
    、107年7月1日施行之公務人員退休資遣撫卹法（下稱新法
    ），分別就上訴人及選定人各以如原判決附表原處分欄所示
    之函文及所附退休（職）所得重新計算附表（下合稱原處分
    ），重新計算其等退休（職）所得。上訴人及選定人均不服
    ，分別提起復審，經原判決附表所示之復審決定駁回。上訴
    人及選定人仍不服，循序提起行政訴訟，聲明㈠撤銷原處分
    。㈡依原退休所核定並確定之事實，給付上訴人等月退休金
    及優惠存款利息，並於訴訟繫屬中選定上訴人為被選定人。
    經臺北高等行政法院（下稱原審）以107年度年訴字第164號
    判決駁回，上訴人仍不服，乃提起本件上訴。
三、上訴人起訴之主張及被上訴人於原審之答辯，均引用原判決
    所載。
四、原判決不經言詞辯論，駁回上訴人在原審之訴，其理由略謂
    ：
　㈠司法院於108年8月23日作成釋字第782號解釋（下稱釋字第78
    2號解釋），明揭「新法第7條第2項規定無涉法律不溯及既
    往原則及工作權之保障，亦未牴觸比例原則，與憲法保障人
    民財產權之意旨尚無違背」、「同法第4條第6款、第39條第
    2項規定，與憲法保障服公職權、生存權之意旨尚無違背」
    、「同法第4條第4款、第5款、第18條第2款、第3款、第36
    條、第37條、第38條及第39條第1項規定，無涉法律不溯及
    既往原則，與信賴保護原則、比例原則尚無違背」。基此，
    年金改革政策中關於公務人員退撫給與案之法律是否違憲之
    爭議，殆已成定論。該解釋雖然仍引起相當爭議，但憲法第
    78條明定，司法院解釋憲法，並有統一解釋法律及命令之權
    ，是其所為之解釋，自有拘束全國各機關及人民之效力，各
    機關（包括狹義法院）處理有關事項，應依解釋意旨為之。
    司法院如針對繫案法律是否違憲已經作成解釋者，法官即應
    受其拘束而依解釋意旨裁判。㈡查本件上訴人等起訴求為撤
    銷被上訴人依新法相關規定作成之原處分，並依原退休所核
    定並確定之事實，給付月退休金及優惠存款利息，形式上雖
    指摘被上訴人作成原處分適用新法「違法」，但實質上，係
    指摘原處分所據以重新計算退休所得之新法「違憲」，希冀
    原審對該等新法相關規定形成違憲之確信，循行政訴訟法第
    178條之1第1項聲請司法院解釋，復再推衍司法院能得宣告
    退撫新法違憲而溯及失效。易言之，上訴人等所訴事實，並
    未指出原處分適用新法有如何之違誤，亦無證據有待聲明或
    調查，而係指新法牴觸憲法。惟新法是否違憲爭議，於訴訟
    繫屬中既經釋字第782號解釋闡釋明確，宣告上開規定均未
    牴觸憲法，而此解釋之效力拘束全國機關及人民，是本件已
    無任何法律上問題有待當事人陳述或辯論，亦無透過法院訴
    訟程序之進行，而就事實、證據及法律為調查及辯論，得就
    以此所得之心證翻轉新法並未違憲之可能性，稽之前揭說明
    ，當合於行政訴訟法所規範得例外不行言詞辯論的情事。從
    而，上訴人等之訴，依其等所訴事實，於法律上乃屬顯無理
    由，確然無礙。㈢是以上訴人等訴請撤銷如原判決附表所示
    之原處分，並依原退休所核定並確定之事實，給付月退休金
    及優惠存款利息，經釋字第782號解釋作成，上訴人等所訴
    已屬顯無理由，爰不經言詞辦論，逕以判決駁回。
五、上訴意旨略謂：㈠依行政程序法第110條、行政訴訟法第216
    條、訴願法第95條及公務人員保障法第91條規定，上訴人等
    經依法核定退休，屬具有拘束效力的法律事實，原判決卻疏
    漏該事實並假顯然悖離適法性之釋字第782號解釋認有拘束
    力，確實判決不備理由及理由矛盾。被上訴人自行否定具有
    拘束效力之處分，任意變更重算已確定之法律事實，原處分
    顯屬濫權處分，破壞法制原則。㈡原判決完全採用被上訴人
    單方自圓其說，自我合理化任意修法的答辯理由，有偏頗之
    虞，駁回理由不備。且法規既未明定或授權單方任意修正新
    法重算退休所得再審定，剝奪條件成就已退休有案人員的法
    定權益，有違法律保留事項與不利益變更禁止原則之外，罔
    顧退休人員確定事實之拘束力，洵未併予論斷乃即兩套標準
    之判決，取捨之理由矛盾。㈢被上訴人對已退休人員經核定
    並確定具有拘束力之法律事實未曾有答辯或反駁意見，足證
    原處分是無理由；被上訴人曲解釋字第782號解釋意旨，針
    對施行前已退休有案人員列為規範對象，遽予重算上訴人等
    退休所得，均屬行政訴訟法第4條所規定之違法濫權作為，
    原判決所為裁判，顯為判決理由不備與矛盾。
六、本院判斷如下：
　㈠憲法第78條規定：「司法院解釋憲法，並有統一解釋法律及
    命令之權。」第173條規定：「憲法之解釋，由司法院為之
    。」第171條第2項規定：「法律與憲法有無牴觸發生疑義時
    ，由司法院解釋之。」第79條第2項規定：「司法院設大法
    官若干人，掌理本憲法第78條規定事項……」是解釋法律牴觸
    憲法而宣告其為無效，乃專屬司法院大法官之職掌。司法院
    依上開規定所為之解釋，有拘束全國各機關及人民之效力，
    各機關處理有關事項，應依解釋意旨為之，違背解釋之判例
    ，當然失其效力，亦經司法院釋字第185號解釋宣示在案。
    上開解釋所稱之全國各機關，當然包含法院在內。又法官依
    據法律獨立審判，憲法第80條定有明文，故依法公布施行之
    法律，法官應以其為審判之依據，不得認定法律為違憲而逕
    行拒絕適用；又該法律如經司法院作成解釋宣告未違憲，依
    前段之說明，法院亦自應受其拘束，於審理個案時，依解釋
    意旨為之；且於該解釋作成後，如無因憲法或相關法律有所
    修正，或相關社會情事已有重大變更，而有重行認定與判斷
    之必要，並聲請經司法院再作成變更或補充之解釋，應不許
    法院或其他任何人民或機關持歧異之見解不予遵守。
  ㈡經查，上訴人等係退休公務人員，於107年6月30日前分別經
    核定退休生效。嗣因新法於106年8月9日經總統令公布並訂
    自107年7月1日施行，被上訴人爰以原處分，按其等退休總
    年資及退休等級，重新審定上訴人等退休所得，為原判決依
    法確定之事實，並有原處分附卷可查，且為兩造所不爭執。
  ㈢上訴人等於原審起訴時，對於原處分所為事實之認定及係適
    用新法之結果本身均不爭執，所爭執者僅係據以作成原處分
    之新法是否違反憲法第15條、第22條而有違憲之問題。然原
    審業已論明：司法院於108年8月23日作成釋字第782號解釋
    ，明揭「新法第7條第2項規定無涉法律不溯及既往原則及工
    作權之保障，亦未牴觸比例原則，與憲法保障人民財產權之
    意旨尚無違背」、「同法第4條第6款、第39條第2項規定，
    與憲法保障服公職權、生存權之意旨尚無違背」、「同法第
    4條第4款、第5款、第18條第2款、第3款、第36條、第37條
    、第38條及第39條第1項規定，無涉法律不溯及既往原則，
    與信賴保護原則、比例原則尚無違背」，依憲法第78條規定
    ，原審亦自應受其拘束，是原審以上訴人等對於被上訴人所
    提訴訟，在法律上顯然不能獲得勝訴，因而以顯無理由予以
    駁回，於法並無不合。依前揭之說明，上訴意旨指稱其等退
    休之條件成就於新法施行之前，原依舊法核定之給付內容與
    條件皆為確定之法律事實，原判決僅以釋字第782號解釋逕
    行適用，與行政程序法第110條、行政訴訟法第216條、訴願
    法第95條及公務人員保障法第91條拘束力之規定相悖，違反
    法制原則，而均屬行政訴訟法第4條所規定之違法濫權作為
    ，顯有判決不備理由之違法云云，核屬其等之主觀見解，尚
    非可採。
  ㈣綜上所述，原判決並無上訴人所指違背法令之情形，上訴意
    旨，指摘原判決違背法令，求予廢棄，為無理由，應予駁回
    。　
七、據上論結，本件上訴為無理由。依行政訴訟法第255條第1項
    、第98條第1項前段、第104條、民事訴訟法第85條第1項前
    段，判決如主文。
中　　華　　民　　國　　111 　年　　3 　　月　　3 　　日
                    最高行政法院第三庭
                        審判長法官  帥　嘉　寶　
                              法官　鄭　小　康
                              法官　林　玫　君
                              法官　洪　慕　芳
                              法官　李　玉　卿

以  上  正  本  證  明  與  原  本  無  異
中　　華　　民　　國　　111 　年　　3 　　月　　3 　　日
　　　　　　　　　　　　　　　書記官　洪　立　品